【裁判字號】    93,重訴,807
【裁判日期】    951218
【裁判案由】    損害賠償
【裁判全文】
臺灣臺北地方法院民事裁定             93年度重訴字第807號
抗  告  人  惠欽有限公司
法定代理人  乙○○
相  對  人  中國石油股份有限公司
法定代理人  丙○○
上列當事人間請求損害賠償事件，抗告人對於本院於中華民國95
年11月9 日所為93年度重訴字第807 號民事裁定，提起抗告，本
院裁定如下：
    主  文
原裁定撤銷。
程序費用及抗告費用由相對人負擔。
    理  由
一、按向第二審或第三審法院上訴，依第77條之13及第77條之14
    規定，加徵裁判費10分之5，民事訴訟法第77條之16第1項前
    段定有明文。次按類似必要共同訴訟，在實體法上實具有不
    可分性，故有合一確定之必要而應為一致之判決，而有民事
    訴訟法第56條第1 項規定之適用。且此種必要共同訴訟，其
    訴訟標的之金額，在各共同訴訟人間，無從各別計算，自應
    合一計算。
二、抗告意旨略以：抗告人與S ＆T Corporation （更名前為
    甲○○○ ○○○○ ○○○○○○○○○○○） 與相對人中國石油股份有限公司
    間之損害賠償責任，經原審判決認定性質上屬於「不真正連
    帶債務」。按連帶債務人中之一人受確定判決，而其判決之
    非基於債務人之個人關係者，為他債務人之利益，亦生效力
    。故債權人以各連帶債務人為共同被告提起給付之訴，連帶
    債務人一人提出非基於其個人關係之抗辯有理由者，對於被
    告各人即屬必須合一確定，自應適用民事訴訟法第56條第1
    項之規定。而共同訴訟人之一人，對於下級法院之判決聲明
    不服提起上訴，在上訴審法院尚未就其內容加以審判前，難
    謂其提起上訴之行為對於其他共同訴訟人不利，其效力應及
    於共同訴訟人全體，而真正及不真正連帶債務係屬類似必要
    共同訴訟，故共同訴訟人中一人上訴，上訴效力及於共同訴
    訟人全體（高等法院89年上更字第46號判決意旨參照）。又
    該種必要共同訴訟實體上既具有不可分性，始有合一確定之
    必要，而應為一致之判決。故其訴訟標的之金額，在各共同
    訴訟人間，無從分別計算，自應合一計算。因此若類似必要
    共同訴訟人分別提起第二審上訴，就其裁判費之繳納，法院
    應可合併裁定，命共同訴訟人繳納之，而非命各上訴人分別
    均需繳納。是以，S ＆T Corporation 已於日前繳納第二審
    裁判費新台幣（下同）88,520元，則抗告人與其既為類似必
    要共同訴訟之關係，抗告人所另提第二審上訴之訴訟要件自
    屬合法，原審裁定命抗告人另行繳納第二審裁判費，嗣後並
    駁回抗告人第二審上訴之裁定於法未合，請求廢棄原裁定。
三、經查，原第一審判決中，抗告人惠欽公司應依代理授權書格
    式就第三人Gavitron korea Ltd. 之損害賠償責任對原告負
    連帶給付5,851,326 元之責。而S ＆T Corporation 應依民
    法第191 條之1 規定賠償原告損害5,851,326 元。再第三人
    Gavitron korea Ltd. 及抗告人惠欽公司所負之連帶給付責
    任，與S ＆T Corporation 所負之損害責任，係本於個別發
    生之原因，對於債權人各負全部給付義務，因債務人中一人
    之給付，他債務人即應同免其責任，足證抗告人與S ＆T
    Corporation 間所負之責為不真正連帶債務，為類似必要共
    同訴訟。又類似必要共同訴訟人間分別提起上訴時，難謂其
    不利於其他共同訴訟人，故上訴效力均及於他共同訴訟人。
    法院命上訴人繳納第二審裁判費時，自應合一計算、合併裁
    判，並命類似必要共同訴訟人繳納，不得分別計算。次查，
    S ＆TCorporation業於95年9 月14日繳納第二審上訴費用
    88,520元，即為已足，自無庸另命抗告人繳納第二審裁判費
    ，因此抗告人抗告聲明廢棄原裁定，難謂無理由，原裁定應
    予撤銷，並裁定如主文所示。
三、依民事訴訟法第490 條第1 項、第95條、第78條，裁定如主
    文。
中    華    民    國    95    年    12    月    18    日
                  臺灣臺北地方法院民事第三庭
                          法  官  管靜怡
以上正本係照原本作成。
如不服本裁定應於送達後10日內向本院提出抗告狀，並繳納抗告
費新臺幣1,000元。
中    華    民    國    95    年    12    月    18    日
                          書記官  趙郁涵


司法院資訊處製作；財團法人民間司法改革基金會備份。
